臺灣高等法院高雄分院刑事判決　　　　100年度上易字第277號
上　訴　人
即　被　告　陳子揚
　　　　　　　　 （現於法務部矯正署屏東監獄執行中）
上列上訴人因竊盜案件，不服臺灣屏東地方法院99年度易字第
1052號中華民國99年12月31日第一審判決（起訴案號：臺灣屏東
地方法院檢察署99年度偵字第9727號），提起上訴，本院判決如
下：
     主  文
上訴駁回。
     理  由
一、按不服地方法院之第一審判決而上訴者，須提出上訴書狀，
    並應敘述具體理由，上訴書狀未敘述上訴理由者，應於上訴
    期間屆滿後20日內補提理由書於原審法院。逾期未補提者，
    原審法院應定期間先命補正。但上訴書狀已敘述理由，惟所
    敘述者非屬具體理由，則屬不符上訴之法定程式，由第二審
    法院以其上訴不合法律上程式，判決駁回，不生定期命補正
    之問題，刑事訴訟法第350 條第1 項、第361 條、第362 條
    、第367 條定有明文。
二、次按，上開所稱「上訴書狀應敘述具體理由」，係指須就不
    服之判決為具體之指摘而言，如僅泛稱原判決認事用法不當
    或採證違法、判決不公等，均非具體理由（法院辦理刑事訴
    訟案件應行注意事項第162 點參照）；復按所謂具體理由，
    必係依據卷內既有訴訟資料或提出新事證，指摘或表明第一
    審判決有何採證認事、用法或量刑等足以影響判決本旨之不
    當或違法，而構成應予撤銷之具體事由，始克當之（例如：
    依憑證據法則具體指出所採證據何以不具證據能力，或依憑
    卷證資料，明確指出所為證據證明力之判斷如何違背經驗、
    論理法則）；倘僅泛言原判決認定事實錯誤、違背法令、量
    刑失之過重或輕縱，而未依上揭意旨指出具體事由，或形式
    上雖已指出具體事由，然該事由縱使屬實，亦不足以認為原
    判決有何不當或違法者（例如：對不具有調查必要性之證據
    ，法院未依聲請調查亦未說明理由，或援用證據不當，但除
    去該證據仍應為同一事實之認定），皆難謂係具體理由，俾
    與第二審上訴制度旨在請求第二審法院撤銷、變更第一審不
    當或違法之判決，以實現個案救濟之立法目的相契合，並節
    制濫行上訴」（最高法院97年度台上字第892 號判決意旨參
    照）。是如上訴理由書狀並未依據卷內訴訟資料，具體指摘
    原判決認事用法有何違法或不當之情形，即屬上訴未敘述具
    體理由。
三、另按刑之酌減、量定及定執行刑等，為法院依實體法或程序
    法等相關規定，得依職權審酌、自由裁量之事項，不得任意
    指摘，必須具體表明原審判決所為自由裁量之行使，未合乎
    法律之目的，違背內部性界限，而屬權利濫用之違法，或違
    反比例原則、平等原則、公平正義等法則，始足當之，否則
    非屬具體理由，可逕由程序上予以駁回（最高法院71年3 月
    2 日71年度第3 次刑事庭會議決議三之意旨參照）。
四、本件上訴人即被告陳子揚（下稱被告）因犯竊盜罪，經原審
    判處有期徒刑伍月，如易科罰金，以新台幣壹仟元折算壹日
    在案。而被告於上訴期間之民國（下同）100 年1 月19日向
    原審法院提出上訴狀，上訴理由略以：「被告於98年12月4
    日出獄後，在網路上認識本案被害人黃資婷，交往期間花費
    兩人皆有付出，男女交往偶因對方忙碌或不在無法通知之情
    況下，先取對方物品或金錢而後告知，為社會上普遍常見之
    現象，即使夫妻親友間亦同。被告於99年2 月初，因故與黃
    女有爭吵，不甚愉快，卻未分手，而後互有致歉，當月5 日
    下午，被告前往超商陪黃女上班，晚上10點許，被告接獲電
    話得悉前女友在桃園出車禍住院，被告急於北上探視，卻身
    無分文，而當時黃女因事外出，所以被告從黃女皮包內之皮
    夾取7 千元（非8 千元），當時超商店內有客人及另一店員
    ，皆有看見被告之動作，倘被告真有竊盜之意，明知店內有
    客人、店員及監視器之存在，豈敢公然拿取，何不利用與黃
    女私下獨處時，趁其不注意，再下手行竊，被告當時因急著
    離去，無法等黃女返回告知有取其金錢，且怕告知後，黃女
    問明原因而爭吵，被告隔日上午有致電黃女，黃女卻未接電
    話，但有傳簡訊告知黃女，說明有取其金錢，有錢時會還，
    也說明原因，下午卻接黃女傳之簡訊表示已報警，令被告不
    解及微怒，兩人交往期間，不論被告或黃女皆有先取而後通
    知之舉動，而今黃女卻報警，被告雖消失一段期間，惟於4
    月間，被告曾前往黃女上班之超商，但店員說她不在此上班
    了，致電黃女也未接，無法還其金錢，被告與黃女交往期間
    ，黃女曾遭友人惡意偷竊無錢吃飯，被告當時找不到工作，
    亦沒有收入，只能把親人贈送之金戒變賣，拿錢給黃女吃飯
    生活。被告知曉不告而取為竊，但因上開理由，及社會普遍
    常情，實無竊盜之意」等語。
五、經查，本件被告意圖為自己不法之所有，基於竊盜之犯意，
    於99 年2月5 日晚上10時19分許，前往黃資婷任職之高雄市
    ○○區○○街619 號統一超商，徒手竊取黃資婷背包內現金
    約新臺幣8,000 元，得手後離去，嗣於99年2 月23日，經黃
    資婷調出上開超商內監視器錄影畫面查看，始發現係被告所
    竊取，而報警查獲等事實，已據被告陳子揚於原審審理時坦
    承不諱，核與證人即被害人黃資婷於警詢及檢察事務官詢問
    時所證述失竊皮包內8,000 元及如何發現係被告竊取等情節
    相符，並有被告自被害人背包內竊取現金之監視錄影畫面翻
    拍之照片6 幀在卷可資佐證，原審因而以被告上開任意性之
    自白，與事實相符，認被告確有為本件竊盜之犯行，並據以
    論罪科刑。核原審採證、認事及用法，均無違誤，且原審就
    被害人黃資婷係事後因調出超商監視錄影畫面查看，始發現
    係被告所竊取，而報警查獲被告上開竊盜犯行乙節，亦經原
    審調查審理後，於判決書事實欄認定明確，全案卷證並無被
    告於上訴書狀所載：「被告於事發之翌日即傳簡訊告知被害
    人，有拿取被害人背包內之金錢，以後會返還，及被害人有
    回傳簡訊告知被告，已向警察報失竊案」之證據資料。被告
    上訴意旨，既承認確有未告知被害人，而私自拿取被害人皮
    包內之上揭現金，並逕自離去之事實，且承認知悉不告而取
    他人之物為竊盜行為，然被告並未舉出新事實、新證據，具
    體指出或表明原審判決有何「認定本件係被告所下手行竊之
    客觀行為事實，及認定被告主觀上有竊盜之為自己不法所有
    意圖」，係屬錯誤之理由，且未依據卷內資料具體指摘原審
    判決有何採證、認事違法或量刑不當之處，被告空言翻異其
    在原審已坦白承認有為本件竊盜犯行之自白，主張本件拿取
    被害人背包內現金之行為，係男女朋友間，有急用先拿取財
    物使用之社會常態，無竊盜故意云云，被告上訴意旨，顯屬
    單純否認犯罪，空泛而無具體理由，顯未具備「上訴書狀應
    敘述具體理由」之要件甚明。
六、綜上所述，被告所提出之上訴理由，均非依據卷內既有訴訟
    資料或提出新事證，具體指摘原判決上開採證認事，有何足
    以影響判決本旨之不當或違法，而構成應予撤銷之具體事由
    ，徒以「伊與被害人係男女朋友，男女朋友間之財物，不告
    而先取用，乃社會上常見之事，伊並無竊盜故意」云云，而
    指摘原判決認定事實有誤，請求撤銷原判決改判無罪云云，
    依據首揭說明，被告所提之前述上訴理由，核與刑事訴訟法
    第361 條第2 項所稱「具體理由」顯非相當，其上訴顯屬違
    背法律上之程式，應由本院依同法第367 條前段、第372 條
    規定，不經言詞辯論，判決如主文。
據上論斷，應依刑事訴訟法第367 條前段、第372 條，判決如主
文。
中    華    民    國  100     年    3    月    31    日
                刑事第五庭    審判長法  官  曾永宗
                                    法  官  任森銓
                                    法  官  鍾宗霖
以上正本證明與原本無異。
不得上訴。
中    華    民    國   100    年    3     月    31    日
                                    書記官  邱麗莉